臺灣高等法院臺中分院交通事件裁定　　99年度交抗字第1028號
抗　告　人
即受處分人　徐月榮
上列抗告人因聲明異議案件，不服臺灣苗栗地方法院中華民國99
年10月13日第一審裁定（99年度交聲字第371號）提起抗告，本
院裁定如下：
    主  文
抗告駁回。
    理  由
一、本件抗告意旨略以：抗告人即受處分人徐月榮（下稱抗告人
    ）於法庭上係要求以照片為證明，因為警察攔停時，說其是
    闖紅燈，其就簽名，但嗣後回想起來，其是否在紅黃燈變化
    的秒數間通過路口，尚有爭議，故要求以照片為佐證，因各
    路口及警車上都有監視器或記錄器，應該不會正好出現路口
    監視器4只均損壞、舉發員警公務車之記錄器未開、中午時
    間舉發路段均無車子的情形吧；又二位舉發員警，一位證稱
    係紅綠燈停5至6秒才開，另一位證稱係不停下來直接開過去
    ，兩者說法不一；再者，其是行駛在快車道，而非慢車道，
    若舉發員警跟在其之後，其停紅燈前面應該有車，後面又有
    警車，要如何闖紅燈時速還能保持在50至60公里；從紅綠燈
    路口離圓生圓餐廳大概30公尺，其開的是國產車，何能從紅
    燈中到圓生圓餐廳開時速50至60公里，能跑這麼快嗎；原審
    開庭抗告人均提前報到，舉發員警2次都遲到，爰提起抗告
    云云。
二、按汽車駕駛人，行經有燈光號誌管制之交岔路口闖紅燈者，
    處新臺幣（下同）1800元以上5400元以下罰鍰；汽車駕駛人
    有第53條之情形者，除依原條款處罰鍰外，並予記違規點數
    3點，道路交通管理處罰條例第53條第1項及第63條第1項第3
    款分別定有明文。次按人民違反法律上之義務而應受行政罰
    之行為，法律無特別規定時，雖不以出於故意為必要，仍須
    以過失為其責任條件。但應受行政罰之行為，僅須違反禁止
    規定或作為義務，而不以發生損害或危險為其要件者，推定
    為有過失，於行為人不能舉證證明自己無過失時，即應受處
    罰，（司法院大法官會議第275號解釋意旨參照）。行政罰
    法第7條第1項亦有明文規定：「違反行政法上義務之行為非
    出於故意或過失者，不予處罰」，是以因故意或過失違反行
    政法上義務之行為，即應處罰。
三、經查：
  (一)抗告人於民國（下同）99年6月29日上午11時23分許，駕駛
    車牌號碼6506-KX號自用小客車行經苗栗縣苗栗市○○路與
    正發路口處，因其有「駕車行經有燈光號誌管制之交岔路口
    闖紅燈」之違規行為，為證人曾喜志、古鏡汶即苗栗縣警察
    局苗栗分局文山派出所警員當場攔停舉發，以苗栗縣警察局
    苗縣警交字第F00000000號舉發違反道路交通管理事件通知
    單逕行舉發，抗告人於應到案日期前提出申訴，嗣經交通部
    公路總局新竹區監理所苗栗監理站（下稱原處分機關）於99
    年8月23日以抗告人違反道路交通管理處罰條例第53條第1項
    及第63條之規定，開立竹監苗字第裁54-F00000000號裁決書
    裁處抗告人罰鍰2700元，並記違規點數3點等情，有上開舉
    發違反道路交通管理事件通知單及裁決書各1份附卷可稽（
    見原審卷第3至4頁）。且經證人曾喜志於原審99年9月27日
    訊問時到庭具結證稱：「（問：本件取締經過？）當時我與
    古鏡汶一同在國華路南往北方向，由古鏡汶開警車，我們都
    有穿警察制服，警車外面有警報器，經過國華路與正發路口
    約30公尺前，發現前方為紅燈，國華路上的其他車輛都停止
    在停止線前，但唯獨異議人（指抗告人，以下同）的車輛行
    駛在慢車道，直接闖越紅燈，那時紅燈已過了約5秒以上，
    異議人沒有搶黃燈的問題，我們看到時他就直接闖紅燈。」
    、「（問：當時異議人的車速？）約5、60公里。」、「（
    問：在何處攔停異議人？）在國華路圓生圓餐廳前面，距離
    紅綠燈約50公尺。」、「（問：你們是等綠燈後就攔停嗎？
    ）我們是跟著紅燈，開警報器鳴笛示警他停車。」、「（問
    ：他停車下來，有何表示？）他表示是工作關係，趕時間，
    有表示他是闖紅燈。」等語，並經證人古鏡汶於同日訊問時
    到庭證述：「（問：本件取締經過？）當時我開警車，載曾
    喜志，由國華路南往北直行，在國華路與正發路口時，當時
    為紅燈，異議人的車在我們前方一台，當時國華路上的其他
    車輛都停等紅燈，異議人的車是在慢車道，直接闖越紅燈，
    異議人完全沒有搶黃燈的問題，我們看到時他就直接闖紅燈
    。」、「（問：當時異議人的車速？）約5、60公里。」、
    「（問：當地的速限？）市區道路50公里。」、「（問：在
    何處攔停異議人？）在國華路圓生圓餐廳。」、「（問：你
    們是等綠燈後就攔停嗎？）我們是跟著紅燈，開警報器鳴笛
    示警他停車。」、「（問：他停車下來，有何表示？）他爭
    執說我趕時間，不小心闖紅燈，他有承認是闖紅燈，他也打
    電話請他人來關說，請我接電話。」、「（問：當時天候及
    光線如何？）晴天，視線良好，車流量不多，他剛好在我們
    前方。」等語，並庭呈現場圖1份以資佐證（見原審卷第18
    背面至21頁、第24頁），抗告人亦對於在上揭時、地駕駛上
    開自用小客車為警攔停之事實，並不否認，是抗告人之於上
    開時、地，確有「駕車行經有燈光號誌管制之交岔路口闖紅
    燈」之違規事實存在，應堪認定。抗告人於99年8月27日向
    臺灣苗栗地方法院聲明異議，嗣經臺灣苗栗地方法院於99年
    10月13日以99年度交聲字第371號交通事件裁定，裁定異議
    駁回在案，亦有上開交通事件裁定1份在卷可憑。
  (二)抗告意旨雖以前開抗告意旨等情置辯。惟查：
  1.按警察為維持交通秩序，依道路交通管理處罰條例第7條第1
    項之規定：「道路交通管理之稽查、違規之紀錄，由交通勤
    務警察，或依法令執行交通稽查任務之人員執行之」，其執
    行職務立場應是客觀公正，其所為公法上行為有公信原則之
    適用，是舉發員警對親睹之違規事實掣單舉發，就其事實之
    證明本為證人，如無具體事證足證其有偏頗或失實之虞，已
    難恣意否定其舉發之真正；且舉發警員係屬司法警察人員之
    一份子，應深切明白出庭作證具結後，應據實陳述之義務及
    如有偽證應受處罰之嚴重後果，然舉發員警與抗告人素不相
    識，亦無宿怨，就常理論，應無甘冒自身觸犯偽證罪責之風
    險而設詞誣攀抗告人之理。再者，徵違反道路交通管理處罰
    條例案件之審理，除重在發見實體真實並保障行為人權益，
    亦在即時維護交通秩序、確保交通安全，而交通違規案件，
    對行為人違規事實之舉證，雖本應由為裁罰行為之行政機關
    負舉證責任，然交通違規案件之舉發有其動態性及主管機關
    行政資源之有限性，主管機關對於所有違規之案件，並無法
    皆以拍照、攝影或其他同效果之方式予以舉證；另鑑於交通
    違規事實往往驟然而現、稍縱即逝，若硬性要求舉發員警不
    分違規情節，一律必須預留證據，俾便事後提出供法院審酌
    ，除有現實技術可行性之困難外，勢將大幅提高交通管理之
    行政成本，並嚴重削弱道路交通管理之行政效能，此絕非立
    法者制定道路交通管理法規之本意，舉發單位雖未能提出抗
    告人違規照片或攝影畫面供抗告人檢視，然當場舉發交通違
    規並不以攝影或照相存證為其要件，亦不以舉發錄影或照片
    為唯一之證明方法，若舉發員警係親眼見聞違規經過，並經
    以證人之身分具結後為證述，此證人證詞仍不失為證明方法
    之一種，從而關於證明違規事實證據之證明力，基於交通秩
    序之維護、與行政行為執行效率之考量，應視特定具體案件
    予以認定之，故就闖紅燈之案件而言，並非每件違規行為均
    須以照相、攝影舉發或其他同效果之方式搜證，始可認定之
    ，僅以舉發警員之舉發或證詞尚難逕認其證明力當然不足。
  2.查本件是證人曾喜志、古鏡汶駕駛警車行經苗栗縣苗栗市○
    ○路由南往北至正發路口，正好位在抗告人所駕駛自用小客
    車後方，該時紅燈已顯示5秒以上，國華路由南往北之車輛
    均已停下，其等見抗告人駕駛上開自用小客車行經該處並闖
    紅燈，即依據親眼目睹之情形而對抗告人予以攔停舉發等情
    ，業據證人曾喜志、古鏡汶於原審到庭證述綦詳；且觀之證
    人曾喜志、古鏡汶提出本件違規蒐證錄音之譯文，抗告人與
    證人曾喜志、古鏡文間之對話內容略以：
    「曾喜志：你這樣闖紅燈，萬一人家車子突然衝過來，來不
              及煞車怎麼辦？你有帶駕行照嗎？
      抗告人：我去車上拿那些證件。
      曾喜志：很多發生交通事故，都是因為趕時間所造成的。
      古鏡汶：車主是你本人嗎？
      抗告人：對，是我自己的。
      抗告人打電話給某某人的對話內容：『大姐，不好意思。
      我因為闖紅燈被警察攔下來啦，幫我聯絡一下大哥好嗎？
      就在前面國華水餃這個地方，我怕時間來不及，請大哥過
      來講一下好嗎』」
    等情，有蒐證錄音光碟及譯文各1份存卷可憑（見原審卷第
    31頁及證物存放袋），顯見抗告人於舉發當時，並未否認闖
    紅燈之事實，核與證人曾喜志、古鏡汶前開證述關於抗告人
    闖紅燈之過程、事後反應等情節大致相符，顯見抗告人確有
    闖紅燈之事實。則抗告人未能提出有力之證據資料足證證人
    曾喜志、古鏡汶所為舉發有捏造事實及違法取締而故意設詞
    誣攀抗告人之情事，以使本院對上開證人曾喜志、古鏡汶之
    舉發行為產生合理之懷疑，自難以本件未有抗告人闖紅燈之
    蒐證照片或未提出警車記錄器之記錄，即遽認抗告人無闖紅
    燈之行為。
  2.退步言之，縱如抗告人於原審99年9月27日訊問時陳述：「
    （問：有無於99年6月29日上午11時23分，駕駛6506-KX號自
    用小客車，於苗栗縣苗栗市○○路與正發路口處，為警舉發
    『闖紅燈（國華路南往北直行）』違規？）警員從後面攔我
    ，說我闖紅燈，就開單。我當時趕時間，有無闖紅燈，我也
    不清楚。」、「（問：你有無闖紅燈？）我在趕時間，我不
    曉得。」、「（問：所以你也不清楚，你過時燈號為何？）
    對。」（見原審卷第18頁）等情為真，然審之抗告人於駕駛
    上開自用小客車行經有燈光號誌管制之交岔路口時，基於交
    通安全之公益維護，本應注意及遵守該交通號誌之指示，尚
    難因趕時間即得有免予注意燈光號誌之義務，是抗告人未注
    意及此而逕行穿越有燈光號誌管制之交岔路口，已置道路交
    通公共安全之重大社會利益於不顧，殊難謂有合理正當之理
    由，且為舉發機關所攔停方屬知悉業已違規，當屬按其情節
    應注意，並能注意，而不注意之過失甚明。基此，依行政罰
    法第7條第1項之規定，抗告人對於該違規行為即屬有過失，
    原處分機關依據首揭規定及違反道路交通管理事件統一裁罰
    基準及處理細則第41、43、44及67條，裁處受處分人罰鍰
    2700元，並記違規點數3點之處分，亦無違誤。
  3.再衡之證人曾喜志於原審係證述：前方為紅燈，國華路上的
    其他車輛都停止在停止線前，抗告人的車輛行駛在慢車道上
    ，直接闖越紅燈，那時紅燈已過了約5秒以上，沒有搶黃燈
    的問題等語（見原審卷第19頁），與證人古鏡汶於原審證稱
    ：當時為紅燈，當時國華路上的其他車輛都停等紅燈，抗告
    人的車是在慢車道，直接闖越紅燈，完全沒有搶黃燈的問題
    等情吻合。自無抗告人所稱之：一位警員證稱係紅綠燈停5
    至6秒才開，另一位警員證稱係不停下來直接開過去之證詞
    矛盾情形；更無存有抗告人似在紅黃燈變化的秒數通過路口
    的情況甚明。是抗告人之上開抗告意旨，容有誤會。
  4.又證人曾喜志、古鏡汶見抗告人闖紅燈後，隨即開警報器鳴
    笛示警抗告人停車，則以證人曾喜志、古鏡汶所見之抗告人
    當時時速50至60公里，遭攔停後停在距離路口約30公尺之圓
    生圓餐廳處，此距離尚與常情無違。抗告人徒以：闖紅燈時
    速如何還能保持在50至60公里，且其開的是國產車，何能從
    紅燈中到圓生圓餐廳開時速50至60公里這麼快云云置辯，均
    屬事後飾詞，尚無可採。
  5.另縱證人曾喜志、古鏡汶於原審開庭時遲到，然此與斷定抗
    告人於本件是否有闖紅燈之事實，並無直接關係，當無動搖
    本院認定抗告人違規行為屬實之認定，對全案情節裁判本旨
    無影響，併此敘明。
四、綜上所述，抗告人於舉發單所載時、地，有駕駛上開自用小
    客車行經有燈光號誌管制之交岔路口闖紅燈之違規事實，已
    臻明確。抗告人雖否認違規，然並未能使本院對證人曾喜志
    、古鏡汶之舉發行為產生合理懷疑。從而，原處分機關據以
    援引道路交通管理處罰條例第53條第1項、違反道路交通管
    理事件統一裁罰基準表，裁處抗告人罰鍰新臺幣2700元，並
    依道路交通管理處罰條例第63條第1項第3款規定記違規點數
    3點，核無違誤。抗告人不服裁決處分向原審聲明異議，原
    審駁回其異議，並無不當。抗告人仍執陳詞提起本件抗告，
    並無理由，應予駁回。
據上論結，應依道路交通案件處理辦法第26條，刑事訴訟法第41
2條，裁定如主文。
中    華    民    國   100    年    2     月    18    日
            刑事第十庭  審判長法  官  江  錫  麟
                              法  官  紀  文  勝
                              法  官  周  瑞  芬
上列正本證明與原本無異。
不得再抗告。
                               書記官  廖  婉  菁
中    華    民    國   100    年    2     月    18    日